【裁判字號】    98,刑智上訴,72
【裁判日期】    981224
【裁判案由】    違反藥事法等
【裁判全文】
智慧財產法院刑事判決
                                  98年度刑智上訴字第72號
上  訴  人  臺灣板橋地方法院檢察署檢察官
被      告  甲○○
選任辯護人  鐘律師
上列上訴人因被告違反藥事法等案件，不服臺灣板橋地方法院98
年度訴字第2206號中華民國98年8 月31日第一審判決（起訴案號
：臺灣板橋地方法院檢察署97年度偵字第30552 號），提起上訴
，本院判決如下：
    主  文
原判決撤銷。
甲○○連續明知為偽藥而販賣，處有期徒刑拾月，減為有期徒刑
伍月，扣案如附表一編號1 至5 、7 所示之物均沒收。又明知為
偽藥而販賣，處有期徒刑陸月，減為有期徒刑月，扣案如附表
一編號1 至5 、7 所示之物均沒收。又明知為偽藥而販賣，處有
期徒刑肆月，減為有期徒刑貳月，扣案如附表一編號6 至10所示
之物均沒收。應執行有期徒刑柒月，扣案如附表一所示之物均沒
收。
    事  實
一、甲○○係經營健康保健食品買賣為業之人，明知下列情事：
  (一)製造、輸入藥品，應將其成分、規格、性能、製法之要旨，
    檢驗規格與方法及有關資料或證件，連同原文和中文標籤、
    原文和中文仿單及樣品，並繳納費用，申請中央衛生主管機
    關查驗登記，經核准發給藥品許可證後，始得製造或輸入。
  (二)「亞培諾美婷膠囊15毫克" 德國" 」之藥品（製造廠為德國
    ABBOTT GMBH & CO. KG。原判決誤載為美商亞培大藥廠公司
    ）業經行政院衛生署（下稱衛生署）於民國95年1 月26日核
    准美商亞培股份有限公司臺灣分公司（下稱臺灣亞培公司）
    輸入並發給藥品許可證（有效日期為100 年1 月26日）。
  (三)「犀利士膜衣錠20公絲」之藥品（製造廠為澳洲PFIZER AUS
    TRALIA PTY LIMITED。原判決誤載為美商禮來ICOS有限公司
    ）業經衛生署於92年7 月9 日核准臺灣禮來股份有限公司（
    下稱臺灣禮來公司）輸入並發給藥品許可證（有效日期為97
    年7 月9 日）。
  (四)「威而鋼膜衣錠100 公絲」之藥品（主製造廠為波多黎各LI
    LLY DEL CARIBE INC. ，次製造廠為LILLY S. A. 。原判決
    誤載為美商輝瑞產品公司）業經衛生署於88年1 月30日核准
    輝瑞大藥廠股份有限公司（下稱輝瑞大藥廠）輸入並發給藥
    品許可證（有效日期為103 年1 月30日）。
  (五)未經核准，擅自製造之藥品，即屬偽藥，不得販賣。
  (六)不得擅用或冒用他人藥物之名稱、仿單或標籤，亦不得明知
    為擅用或冒用他人藥物之名稱、仿單或標籤之藥物而販賣。
  (七)如附表二之一、二之二所示之商標圖樣，係如附表二之一、
    二之二所示之商標權人，取得商標權（原判決均誤載為「商
    標專用權」，此為92年5 月28日修正前商標法之用語），其
    中附表二之一編號2 、3 及附表二之二編號4 所示之商標，
    並經商標權人德國亞培公司授權美商亞培股份有限公司（下
    稱美商亞培公司）使用（原判決誤載美商亞培公司為「商標
    專用權人」）（其註冊號數、專用期限、授權期限、指定使
    用之商品，均如附表二之一、二之二所示），未經各該商標
    權人或被授權人之同意或授權，不得於同一商品，使用相同
    註冊商標，或近似於其註冊商標之商標，而致相關消費者混
    淆誤認之虞；亦不得明知為未得商標權人同意，於同一商品
    ，使用相同註冊商標之商品，或近似於其註冊商標之商標，
    而致相關消費者混淆誤認之虞之商品（下稱仿冒相同、近似
    商標商品）而販賣。
  (八)姓名及基本年籍資料不詳、綽號「小陳」之成年男子所販售
    之威而鋼膜衣錠藥品（下稱威而鋼）、犀利士膜衣錠藥品（
    下稱犀利士），均非波多黎各LILLY DEL CARIBE INC. 、LI
    LLY S. A. 或澳洲PFIZER AUSTR ALIA PTY LIMITED 所製造
    ，而係由姓名及基本年籍資料不詳之成年人未經核准擅自製
    造之偽藥（含附表一編號1 、2 、5 所示之偽藥在內），各
    該藥品上及其包裝盒、仿單、標籤有未經附表二之一編號5
    及附表二之二編號6 至8 所示之商標權人之同意或授權、而
    於「西藥」之同一商品、使用相同於附表二之一編號5 、附
    表二之二編號6 、7 的註冊商標，及近似於附表二之二編號
    8 所示註冊商標之商標，有致相關消費者混淆誤認之虞；且
    威而鋼標籤紙、威而鋼空瓶（含附表一編號3 、4 所示之物
    在內）上有未經附表二之一編號5 、附表二之二編號6 所示
    之商標權人之同意或授權、而於「西藥」之同一商品、使用
    相同於附表二之一編號5 、附表二之二編號6 的註冊商標。
    以上之物品均為仿冒相同商標商品，且為冒用他人藥物之名
    稱、仿單、標籤之藥物。
  (九)姓名基本年籍資料不詳、綽號「阿麗」之大陸成年女子所販
    售之諾美婷膠囊藥品（下稱諾美婷），並非德國ABBOTT GMB
    H & CO. KG所製造，而係由姓名及基本年籍資料不詳之成年
    人未經核准擅自製造之偽藥（含如附表一編號8 所示之偽藥
    在內）及包裝錫箔上有未經附表二之一編號2 所示之商標權
    人之同意或授權、而於「治療肥胖症及其併發症之藥品、藥
    劑」之同一商品、使用相同於附表二之一編號2 的註冊商標
    ；且諾美婷包裝紙盒、仿單（含如附表一編號6 、9 至10所
    示之物在內）上有未經附表二之一編號2 、3 、附表二之二
    編號4 所示之商標權人之同意或授權、而於「治療肥胖症及
    其併發症之藥品、藥劑」、「中西藥品與藥劑，包括治療肥
    胖症及其併發症之藥品、藥劑」、「治療肥胖症... 相關臨
    床上身體失調用之藥劑及藥品」之同一商品、使用相同於附
    表二之一編號2 、3 、附表二之二編號4 的註冊商標。以上
    之物品均為仿冒相同商標商品，且為冒用他人藥物之名稱、
    仿單之藥物。
二、詎甲○○先後分別為下列行為：
  (一)基於意圖牟取非法利益而販賣偽藥、擅自販賣仿冒相同、近
    似商標商品及販賣冒用他人藥物之名稱、仿單、標籤之藥物
    之概括犯意，於93年間起至94年底止，連續多次以威而鋼（
    30顆裝）（原判決均誤載為威而「剛」）每瓶新臺幣（下同
    ）1,000 元、威而鋼（4 顆裝）每盒500 元、犀利士（4 顆
    裝）每盒400 元之價格，向姓名及基本年籍資料不詳、綽號
    「小陳」之成年男子訂購數量不詳之威而鋼、犀利士偽藥等
    仿冒相同、近似商標商品及冒用他人藥物之名稱、仿單、標
    籤之藥物（含附表一編號1 至5 所示之物在內）。其後由「
    小陳」將上開偽藥及物品，陸續寄送至臺北縣中和市○○路
    296 號13樓甲○○住處。甲○○連續多次販入上開偽藥及物
    品後，欲對外販售予不特定之人，於95年6 月22日，經蔡海
    清以號碼（02）00000000號之電話與甲○○所有如附表一編
    號7 所示之號碼0000000000號行動電話聯絡購買威而鋼，甲
    ○○本於上開販賣偽藥、販賣仿冒相同商標商品及販賣冒用
    他人藥物之名稱、標籤之藥物之同一犯意，以每瓶5,000 元
    至6,000 元間之價格，出售威而鋼偽藥（30顆裝）10瓶（僅
    貼有標籤，而未附仿單）予蔡海清。
  (二)甲○○另行基於販賣偽藥、販賣仿冒相同、近似商標商品及
    及販賣冒用他人藥物之名稱、仿單、標籤之藥物之犯意，於
    95年7 月4 日，經蔡海清同以號碼（02）00000000號之電話
    與甲○○所有如附表一編號7 所示之號碼0000000000號行動
    電話聯絡購買威而鋼及犀利士，甲○○再以威而鋼（4 顆裝
    ）每盒800 元、犀利士（4 顆裝）每盒1,200 元之價格，將
    前開向「小陳」所購買之偽藥等物，出售其中威而鋼（4 顆
    裝）偽藥20盒、犀利士（4 顆裝）偽藥10盒（均附仿冒相同
    、近似商標之仿單、標籤）予蔡海清。
  (三)甲○○再另基於販賣偽藥、販賣仿冒相同商標商品及販賣冒
    用他人藥物之名稱、仿單、標籤之藥物之犯意，於95年8 、
    9 月間，以諾美婷（4 顆裝）每盒人民幣100 元之價格，向
    姓名基本年籍資料不詳、綽號「阿麗」之大陸成年女子訂購
    諾美婷偽藥500 盒，總價約新臺幣（下同）200,000 元，並
    於同年10月30日，未經其不知情之友人鄭金爐之同意，即以
    其所有如附表一編號7 所示之號碼000000 0000 號行動電話
    ，擅自通知「阿麗」將其所訂購之諾美婷偽藥，送至臺北市
    ○○○路2 段21號9 樓之5 （即盈達有限公司之營業處所，
    登記負責人為鄭俊隆，實際負責人為鄭金爐）。「阿麗」即
    於同年10月30日起至同年11月7 日間某日，將如附表一編號
    6 、8 至10所示之物，寄送至甲○○指定之上開處所，再由
    甲○○前往取回，擬於所訂購之其餘諾美婷偽藥送達後再包
    裝出售予不特定之人。嗣於同年11月8 日（原判決誤載為7
    日），為警持搜索票在臺北縣中和市○○路296 號13樓、臺
    北市○○○街18號5 樓之1 搜索查獲，並扣得甲○○所販入
    、其後出售後剩餘之偽藥、標籤紙、空瓶、包裝紙盒、仿單
    ，以及其所有供聯絡使用之行動電話（如附表一所示）。
三、案經美商亞培公司、美商輝瑞產品公司、美商禮來ICOS有限
    公司（Lily ICOS LLC ，下稱美商禮來公司）訴由臺灣臺北
    地方法院檢察署檢察官呈請臺灣高等法院檢察署檢察長令轉
    臺灣板橋地方法院檢察署檢察官偵查起訴。
    理  由
一、有關證據之證據能力部分：
  (一)按被告以外之人於審判外之言詞或書面陳述，除法律有規定
    者外，不得作為證據，刑事訴訟法第159 條第1 項定有明文
    。刑事訴訟法新制採改良式當事人進行主義，為保障被告防
    禦權及維護直接審理與言詞審理原則而酌採英美法之傳聞法
    則，復於第159 條之1 至第159 條之5 增設例外規定，以應
    實務需要，俾符實體真實發現之訴訟目的。又被告以外之人
    於審判外之陳述，雖不符合同法第159 條之1 至第159 條之
    4 規定，但經當事人於審判程序同意作為證據，法院審酌該
    言詞陳述或書面陳述作成時之情況，認為適當者，亦得為證
    據，當事人、代理人或辯護人於法院調查證據時，知有同法
    第159 條第1 項不得為證據之情形，而未於言詞辯論終結前
    聲明異議者，視為有前項之同意，同法第159 條之5 亦有明
    文。蓋傳聞法則之重要理論依據，在於傳聞證據未經當事人
    之反對詰問予以核實，乃予排斥，惟若當事人已放棄對原供
    述人之反對詰問權，於法院審判時表明同意該等傳聞證據可
    作為證據，基於證據資料愈豐富，愈有助於真實發現之理念
    ，並貫徹刑事訴訟法修法加重當事人進行主義之精神，確認
    當事人對於證據能力有處分權之制度，傳聞證據經當事人同
    意作為證據，法院認為適當者，亦得為證據。
  (二)查檢察官、被告對於本案認定被告犯罪事實所憑之供述證據
    （下稱相關供述證據）之證據能力，均表示無意見（本院卷
    第75至80頁之準備程序筆錄、第192 至198 頁之審判筆錄。
    本案卷宗冊數如附表三所示），故依刑事訴訟法第159 條之
    5 第2 項規定，應視為檢察官、被告已同意相關供述證據均
    可作為證據。經斟酌相關供述證據，其任意性並無欠缺，亦
    非違法取得，且無證明力明顯過低之情形，且經原審及本院
    於審判期日依法進行證據之調查、辯論，被告於訴訟上之程
    序權，已受保障，故均得採為證據。
二、訊據被告對於上開時、地，意圖牟利而販入威而鋼、犀利士
    、諾美婷偽藥及標籤紙、空瓶、包裝紙盒、仿單（含附表一
    編號1 至6 、8 至10之物），並出售威而鋼偽藥、犀利士偽
    藥予蔡海清之事實，於原審及本院審理時均坦承不諱（見原
    審卷第24頁之準備程序書狀、38至39頁之準備程序筆錄、57
    頁反面至64頁之審判筆錄，本院卷第59至62頁之準備程序筆
    錄、第204 頁之審判筆錄、第206 至207 頁之辯護意旨狀）
    ，核與告訴人美商亞培公司、美商輝瑞公司、美商禮來公司
    之指訴相符，並有下列各證據附卷可稽，故被告之自白與事
    實相符。
三、偽藥部分：
  (一)按所稱偽藥，係指藥品經稽查或檢驗有未經核准，擅自製造
    之情形者，藥事法第20條第1 款定有明文。又所謂「製造」
    之藥品，係指原料藥經加工調製，製成一定劑型及劑量而供
    醫生處方或指示治療疾病之藥品而言（最高法院96年度臺上
    字第2947號刑事判決參照）。
  (二)「亞培諾美婷膠囊15毫克" 德國" 」之藥品（製造廠為德國
    ABBOTT GMBH & CO. KG）業經衛生署於95年1 月26日核准臺
    灣亞培公司輸入並發給藥品許可證（有效日期為100 年1 月
    26日），此有行政院衛生署衛署藥輸字第024372號藥品許可
    證附卷可稽（見本院卷第87至88頁）。
  (三)「犀利士膜衣錠20公絲」之藥品（製造廠為澳洲PFIZER AUS
    TRALIA PTY LIMITED）業經衛生署於92年7 月9 日核准臺灣
    禮來公司輸入並發給藥品許可證（有效日期為97年7 月9 日
    ），此有行政院衛生署資料及藥品許可證（衛署藥輸字第02
    3774號）附卷可稽（見本院卷第89至91頁）。
  (四)「威而鋼膜衣錠100 公絲」之藥品（主製造廠為波多黎各LI
    LLY DEL CARIBE INC. ，次製造廠為LILLY S. A. ）業經衛
    生署於88年1 月30日核准輝瑞大藥廠輸入並發給藥品許可證
    （有效日期為103 年1 月30日），此有行政院衛生署資料及
    藥品許可證（衛署藥輸字第022383號）附卷可稽（見本院卷
    第92至94頁）。
  (五)扣案如附表一編號1 、2 、5 、8 所示之物，經檢驗後確認
    均非由原廠所製造之藥物真品，有華友科技顧問股份有限公
    司檢驗報告、科學調查報告在卷可稽（見本院卷第114 至12
    2 頁）。如附表一編號1 、2 、5 、8 所示之藥物雖無衛生
    署核准輸入之文號，亦無中文標示，惟此既非由經核准製造
    之藥廠所製造而為擅自製造者，其性質即屬偽藥，而非禁藥
    （最高法院75年度臺上字第1575號、77年度臺上字第1539號
    刑事判決參照）。
  (六)附表一編號1 、2 、5 、8 所示之偽藥，因送驗而用罄滅失
    ，所餘數量經本院清點如下（見本院卷第197 頁之審判筆錄
    ）：
    1.編號1 之威而鋼偽藥餘散裝498 顆及1 瓶（內有30顆及仿
      單1 紙）。
    2.編號2 之威而鋼偽藥（4 顆裝）餘95盒。
    3.編號5 之犀利士偽藥（4 顆裝）餘7 盒。
    4.編號8 諾美婷偽藥餘28顆。
四、仿冒相同、近似商標商品，及冒用他人藥物之名稱、仿單、
    標籤之藥物部分：
  (一)商標法於92年5 月28日修正公布全文94條，並自公布日起6
    個月後施行，原第21條第1 項、第24條第1 項規定合併修正
    ，移列為第27條第1 項規定：「商標自註冊公告當日起，由
    權利人取得商標權，商標權期間為10年。」業將「商標專用
    權」一詞修正為「商標權」。惟起訴書、原審判決均誤載為
    「商標專用權」，合先敘明。
  (二)附表二之一、二之二所示之商標圖樣，係附表二之一、二之
    二所示之商標權人，取得商標權，其中附表二之一編號2 、
    3 、附表二之二編號4 所示之商標，並經商標權人德國亞培
    公司授權美商亞培公司使用（其註冊號數、專用期限、授權
    期限、指定使用之商品，均如附表二之一、二之二所示），
    此有商標註冊資料附卷可稽（頁碼如附表二之一、二之二「
    商標註冊資料頁碼」欄所示）。
  (三)附表一編號1 至4 所示之威而鋼偽藥及其包裝盒、仿單、標
    籤有相同於附表二之一編號5 及附表二之二編號6 、7 的註
    冊商標（詳如附表一編號1 至4 「扣案物上相同或近似之商
    標圖樣」欄所示），此經本院當庭勘驗並拍照、影印附卷之
    照片、影本可證（見本院卷第80、123 至144 頁）。是以此
    係未經附表二之一編號5 及附表二之二編號6 、7 所示之商
    標權人之同意或授權、而於「西藥」之同一商品、使用相同
    於附表二之一編號5 及附表二之二編號6 、7 的註冊商標，
    並有冒用他人藥物名稱、仿單、標籤。故屬仿冒相同商標商
    品，且為冒用他人藥物之名稱、仿單、標籤之藥物。
  (四)附表二之二編號8 所示之商標圖樣為中文「犀利士」、外文
    「CIALIS」上下併列而組成。而於附表一編號5 所示之犀利
    士偽藥及其包裝盒、仿單、標籤上之圖樣為外文「CIALIS」
    ，此經本院當庭勘驗並拍照、影印附卷之照片、影本可證（
    見本院卷第80、145 至149 頁）。是以此係未經附表二之二
    編號8 所示之商標權人之同意或授權，而於「西藥」之同一
    商品，使用近似於附表二之二編號8 所示註冊商標之商標，
    足致相關消費者混淆誤認之虞。故屬仿冒近似商標商品，且
    為冒用他人藥物之名稱、仿單、標籤之藥物。
  (五)附表一編號8 所示之偽藥及包裝錫箔上有相同於附表二之一
    編號2 的註冊商標，附表一編號6 、9 至10所示之包裝紙盒
    、仿單，有相同於附表二之一編號2 、3 、附表二之二編號
    4 的註冊商標，此經本院當庭勘驗並拍照、影印附卷之照片
    、影本可證（見本院卷第80、150 至171 頁）。是以附表一
    編號8 所示之物係未經附表二之一編號2 所示之商標權人之
    同意或授權、而於「治療肥胖症及其併發症之藥品、藥劑」
    之同一商品、使用相同於附表二之一編號2 的註冊商標；附
    表一編號6 、9 至10所示之物有未經附表二之一編號2 、3
    、附表二之二編號4 所示之商標權人之同意或授權，而於「
    治療肥胖症及其併發症之藥品、藥劑」、「中西藥品與藥劑
    ，包括治療肥胖症及其併發症之藥品、藥劑」、「治療肥胖
    症... 相關臨床上身體失調用之藥劑及藥品」之同一商品，
    使用相同於附表二之一編號2 、3 、附表二之二編號4 的註
    冊商標。故以上均為仿冒相同商標商品，且為冒用他人藥物
    之名稱、仿單之藥物。
五、就被告於93年間起至94年底止，連續多次向「小陳」販入威
    而鋼、犀利士偽藥等仿冒相同、近似商標商品及冒用他人藥
    物之名稱、仿單、標籤之藥物（含附表一編號1 至5 所示之
    物在內），再於95年6 月22日出售威而鋼偽藥予蔡海清，另
    於同年7 月4 日出售威而鋼偽藥、犀利士偽藥予蔡海清之事
    實（即事實欄第二(一)、(二)項），業經被告供承屬實，並有被
    告與蔡海清間之通訊監聽譯文在卷足憑（見偵查卷第2 冊第
    68頁及該頁反面），且經證人鄭金爐、蔡海清證述明確（鄭
    金爐部分（見偵查卷第1 冊第28、91至92頁、第2 冊第3至5
    、106 頁、原審卷第55頁反面至57頁；蔡海清部分見偵查卷
    第2 冊第107 至108 、111 頁反面至112 頁），復有如附表
    一編號1 至5 、7 所示之物扣案可憑。
六、就被告再於95年8 、9 月間，向「阿麗」訂購諾美婷偽藥50
    0 盒，其後「阿麗」寄送附表一編號6 、8 至10所示之物至
    被告指定處所，再由被告取回，於出售他人之前，即遭警搜
    索查獲之事實（即事實欄第二(三)項），業經被告供承屬實，
    並有被告與「阿麗」間之通訊監聽譯文在卷足憑（見偵查卷
    第2 冊第71頁），復有如附表一編號6 至10所示之物扣案可
    憑。
七、綜上所述，本件事證明確，被告犯行洵堪認定，應依法論科
    。
八、論罪科刑：
  (一)新舊法比較：
    1.被告於93年間起至94年底止，連續多次販入威而鋼、犀利
      士偽藥，嗣於95年6 月22日出售威而鋼偽藥予蔡海清部分
      （事實欄第二(一)項）：
      (1)被告行為後，刑法於94年2 月2 日修正公布，於95年7
        月1 日施行，其中第2 條係規範行為後法律變更所生新
        舊法律比較適用之準據法，是刑法第2 條本身雖經修正
        ，但該條文既屬適用法律之準據法，本身尚無比較新舊
        法之問題，應逕適用裁判時即修正後刑法第2 條規定以
        決定適用之刑罰法律，先予敘明。
      (2)按行為後法律有變更者，適用行為時之法律，但行為後
        之法律有利於行為人者，適用最有利於行為人之法律，
        修正後刑法第2 條第1 項定有明文。又比較時應就罪刑
        有關之共犯、未遂犯、想像競合犯、牽連犯、連續犯、
        結合犯，以及累犯加重、自首減輕暨其他法定加減（如
        身分加減）與加減例等一切規定，綜其全部罪刑之結果
        而為比較。再從刑附屬於主刑，除法律有特別規定者外
        ，依主刑所適用之法律（最高法院95年第8 次刑事庭會
        議決議參照）。
      (3)刑法修正部分：
        查被告行為後，刑法第33條第5 款有關罰金之最低數額
        、第41條易科罰金、第51條數罪併罰之方法、第56條連
        續犯等規定業已修正，茲就比較情形分述如下：
        刑法第33條第5 款有關罰金之最低數額部分，刑法分
          則編各罪所定罰金之貨幣單位原為銀元，修正前刑法
          第33條第5 款規定：「罰金：（銀元）1 元以上」，
          而銀元與新臺幣間之折算，依現行法規所定貨幣單位
          折算新臺幣條例規定，以銀元1 元折算新臺幣3 元；
          修正後刑法第33條第5 款則規定：「罰金：新臺幣1,
          000 元以上，以百元計算之。」經比較修正前、後之
          規定，修正後刑法第33條第5 款所定罰金之最低數額
          ，較之修正前提高，自以修正前刑法第33條第5 款規
          定有利於被告。
        關於易科罰金部分，修正前刑法第41條第1 項前段係
          規定：「犯最重本刑為5 年以下有期徒刑以下之刑之
          罪，而受6 個月以下有期徒刑或拘役之宣告，因身體
          、教育、職業、家庭之關係或其他正當事由，執行顯
          有困難者，得以1 元以上3 元以下折算1 日，易科罰
          金。」而斯時易科罰金之折算標準，依修正前罰金罰
          鍰提高標準條例第2 條（該條規定現已刪除）規定，
          係就其原定數額提高為100 倍折算1 日，並依現行法
          規所定貨幣單位折算新臺幣條例第2 條折算為新臺幣
          ，則適用舊法之結果，易科罰金之折算標準應以銀元
          100 元至300 元即新臺幣300 元至900 元折算1 日。
          修正後刑法第41條第1 項前段則規定：「犯最重本刑
          為5 年以下有期徒刑以下之刑之罪，而受6 個月以下
          有期徒刑或拘役之宣告者，得以新臺幣1,000 元、2,
          000 元或3,000 元折算1 日，易科罰金。」將有期徒
          刑或拘役易科罰金之標準提高。經比較新舊法之結果
          ，認適用新法關於易科罰金之規定，對被告並非較為
          有利。
        刑法第51條有關數罪併罰之方法之規定，修正前刑法
          第51條規定：「數罪併罰，分別宣告其罪之刑，依左
          列各款定其應執行者：」其中第5 款規定：「宣告多
          數有期徒刑者，於各刑中之最長期以上，各刑合併之
          刑期以下，定其刑期。但不得逾20年。」修正後刑法
          第51條第5 款規定：「宣告多數有期徒刑者，於各刑
          中之最長期以上，各刑合併之刑期以下，定其刑期。
          但不得逾30年。」修正後之刑法顯不利於被告。至同
          條第9 款：「宣告多數沒收者，併執行之。」並未修
          正，附此敘明。
        刑法第56條連續犯之規定，因行為後新法業已刪除連
          續犯之規定，此刪除雖非犯罪構成要件之變更，但顯
          已影響行為人刑罰之法律效果，自屬法律有變更。就
          就事實欄第二(一)項部分，倘依修正後之刑法論處，被
          告所犯多次犯行均應合併處罰，較諸適用修正前之刑
          法，適用連續犯之規定，論以一罪，並加重其刑至二
          分一。經比較新、舊法結果，仍以適用行為時法律即
          舊法論以連續犯規定，對被告較為有利。
        綜合上述各修正前、後之條文，依前揭最高法院決議
          所揭示之罪刑綜合比較原則，及刑法第2 條第1 項前
          段規定，本件除易科罰金之易刑處分應單獨為比較適
          用外，其餘法律修正部分，依整體綜合比較結果，應
          適用被告行為時即修正前之規定，以為論處。
        修正後刑法第38條規定之用語雖有不同，惟要件及適
          用範圍均並未變更，比較新舊法之規定，修正後之規
          定並非較有利於被告，依修正刑法第2 條第1 項之規
          定，應適用行為時之法律即行為時刑法之相關規定論
          擬之理由（最高法院95年度臺上字第5402號刑事判決
          參照）。
        刑法第74條有關緩刑宣告之規定，於94年2 月2 日總
          統令修正公布，並於95年7 月1 日施行；第41條易科
          罰金規定，於98年1 月21日修正公布，於第2 項至第
          8 項增訂社會勞動制度，以替代短期自由刑之執行，
          自同年9 月1 年日施行；另同年6 月10日修正公布第
          42 條 第6 項、第44條、第74條第2 項第5 款、第75
          條第1 項、第75條之1 第1 項第1 款及第2 款，並增
          訂第42條之1 條文，增訂罰金易服勞役、易服社會勞
          動及易以訓誡制度，並修正緩刑宣告規定，其中第42
          條自公布日施行，其餘條文自同年9 月1 日施行。上
          開規定均非針對行為而設，而係著重「執行時」是否
          合於易科罰金、罰金易服勞役、易服社會勞動、易以
          訓誡之要件，及「裁判時」是否合於緩刑之要件，自
          應直接適用上開修正後之規定（最高法院95年第八次
          刑事庭會議決議參照），而無需與其他與罪刑有關之
          修正條文綜合比較。
        被告行為後，刑法第55條雖亦有修正，修正前刑法第
          55條原規定：「一行為而觸犯數罪名，或犯一罪而其
          方法或其結果之行為犯他罪名者，從一重處斷。」修
          正後第55條則規定：「一行為而觸犯數罪名者，從一
          重處斷；但不得科以較輕罪名所定最輕本刑以下之刑
          。」亦即修正後，仍保留有關於想像競合犯之規定，
          但在科刑上有所限制，然此科刑限制僅係法理之明文
          化，非屬法律之變更，自無比較新舊法之問題，應逕
          行適用新法。
    2.被告於95年7 月4 日出售威而鋼偽藥、犀利士偽藥予蔡海
      清，及於同年8 、9 月間販入諾美婷偽藥部分（事實欄第
      二(二)、(三)項）：
      (1)修正後刑法第56條連續犯之規定業經刪除，連續數行為
        而犯同一罪名，部分之數行為發生在新法施行前者，新
        法施行後，該部分適用最有利於行為人之法律，若其中
        部分之一行為或數行為，發生在新法施行後者，該部分
        不能論以連續犯（最高法院95年第8 次刑事庭會議決議
        參照）。
      (2)查被告此部分犯行，雖屬數行為，並均觸犯同一販賣偽
        藥、販賣仿冒商標商品、販賣冒用藥物名稱、仿單、標
        籤之藥物罪，然其犯罪時間均在95年7 月1 日刑法修正
        施行後，故不得與事實欄第二(一)項部分論以連續犯，亦
        無新舊法比較適用之問題。
    3.藥事法修正部分：
      藥事法第83條先後於93年4 月21日、95年5 月30日修正公
      布，惟就其中第1 項販賣偽藥罪部分並未修正，自無新舊
      法比較之問題，附此敘明。
  (二)核被告所為：
    1.就事實欄第二(一)項部分，係犯藥事法第83條第1 項之販賣
      偽藥罪、第86條第2 項之販賣冒用藥物名稱、標籤之藥物
      罪、商標法第82條之販賣仿冒商標商品罪。被告多次向「
      小陳」販入威而鋼、犀利士偽藥，並本於同一之販賣偽藥
      、販賣仿冒商標商品及販賣冒用藥物名稱、仿單、標籤之
      藥物之概括犯意，將其中部分威而鋼偽藥出售予蔡海清，
      犯罪時間緊接，所犯係構成要件相同之販賣偽藥罪、販賣
      冒用藥物名稱、仿單、標籤之藥物罪及販賣仿冒商標商品
      罪，為連續犯，應依修正前刑法第56條之規定，各以一罪
      論，並加重其刑。又被告所犯上開三罪，係以一行為同時
      觸犯上開各罪名，且侵害數商標權人之財產法益，為想像
      競合犯，應從一重之販賣偽藥罪論處。
    2.就事實欄第二(二)項部分，係犯藥事法第83條第1 項之販賣
      偽藥罪、第86條第2 項之販賣冒用藥物名稱、仿單、標籤
      之藥物罪、商標法第82條之販賣仿冒商標商品罪。又被告
      所犯之上開三罪，係以一行為同時觸犯上開各罪名，且侵
      害數商標權人之財產法益，為想像競合犯，應從一重之販
      賣偽藥罪論處。
    3.就事實欄第二(三)項部分，係犯藥事法第83條第1 項之販賣
      偽藥罪、第86條第2 項之販賣冒用藥物名稱、仿單、標籤
      之藥物罪、商標法第82條之販賣仿冒商標商品罪。又被告
      所犯上開三罪，係以一行為同時觸犯上開各罪名，且侵害
      數商標權人之財產法益，為想像競合犯，應從一重之販賣
      偽藥罪論處。
    4.數罪併罰：
      (1)刑法於94年2 月2 日修正公布，刪除第45條所定之連續
        犯之規定，自95年7 月1 日施行。依其修正理由，係將
        本應各自獨立評價之數罪，回歸本來就應賦予複數法律
        效果之原貌。而集合犯係指犯罪構成要件之行為，依其
        本質、犯罪目的或社會常態觀之，常具有反覆、繼續為
        之之特性，此等反覆實行之行為，於自然意義上雖係數
        行為，但依社會通念，法律上應僅為一總括之評價，法
        律乃將之規定為一獨立之犯罪類型，而為包括一罪。故
        犯罪是否包括一罪之集合犯，客觀上，應斟酌其法律規
        定文字之本來意涵、實現該犯罪目的之必要手段、社會
        生活經驗中該犯罪實行常態及社會通念等；主觀上，則
        視其是否出於行為人之一次決意，並秉持刑罰公平原則
        ，加以判斷。販賣罪（包含販賣毒品、槍械、偽藥、禁
        藥、違反著作權法及仿冒商標之商品等）在立法者預定
        之構成要件類型上，並非須反覆實行始能成立之犯罪。
        而藥事法第83條第1 項之販賣偽藥罪、第86條第2 項之
        販賣冒用藥物名稱、仿單、標籤之藥物罪、及商標法第
        82條之販賣仿冒商標商品罪，並未規定須有數個同種類
        行為，而反覆實行。況販賣1 次，與販賣多次同視，均
        論以一罪，無異變相鼓勵犯罪，恐非社會通念所能接受
        。故就刑法修正施行後多次販賣之犯行，採一罪一罰，
        合併定其應執行之刑，始符合立法本旨（最高法院96年
        度臺上字第6962號、98年度臺上字第1898號、98年度臺
        上字第1970號刑事判決參照）。
      (2)準此，被告就事實欄第二(一)項所犯之連續販賣偽藥罪、
        事實欄第二(二)項所犯販賣偽藥罪，與事實欄第二(三)項所
        犯販賣偽藥罪，此三罪間，犯意各別，應予分論併罰。
    5.檢察官及原判決所稱行使偽造私文書、行使偽造準私文書
      部分：
      (1)按冒用藥物名稱、仿單、標籤及販賣此等藥物，藥事法
        第86條已有特別規定，應排除刑法第253 條及同法第21
        6 條、第210 條規定之適用（最高法院73年度臺上字第
        6584號、90年度臺上字第7106號刑事判決要旨參照），
        自無成立行使偽造私文書罪。
      (2)另按商標雖具刑法第220 條準文書之性質，但商標法就
        偽造、仿造商標行為，既有處罰之特別規定，自無從適
        用刑法第220 條、第210 條加以處罰（最高法院90年度
        臺上字第7106號、91年度臺上字第4088號刑事判決意旨
        參照）。且商標之使用，係指以行銷之目的，將商標用
        於商品、服務等物件，或利用平面圖像等其他媒介物足
        以使相關消費者認識其為商標之舉。本件扣案附表10所
        示之物有仿冒如附表9 所示之商標圖樣，雖表彰其商品
        來源之用意證明，具有準文書之性質。惟商標法就偽造
        、仿造商標行為，已有處罰之特別規定，自無從適用刑
        法第220 條、第210 條偽造準私文書罪之規定加以處罰
        。
      (3)起訴書第5 頁第二項雖未記載此部分所涉犯罪法條，惟
        起訴書第1 頁之犯罪事實欄第一項載明：「一、... 批
        發販售予蔡海清及不特定人，而行使上開仿冒『VIAGRA
        』及『Reductil』標籤及包裝盒上偽造亞培藥廠之商標
        名稱及圖樣藥品，足以生損害於美商輝瑞產品公司及亞
        培藥廠... 」是以就威而鋼偽藥、諾美婷偽藥之標籤、
        包裝盒部分，檢察官認係成立行使偽造私文書罪，此部
        分犯罪事實業經起訴，爰依法變更法條，而此部分犯罪
        嫌疑及所犯罪名，本院業已當庭告知被告（見本院卷第
        74頁之準備程序筆錄、第191 頁之審判筆錄）。
  (三)下列部分，雖未經起訴，惟此與前開有罪部分有想像競合犯
    之裁判上一罪關係，為起訴效力之所及，本院即得審究：
    1.就事實欄第二(一)、(二)項部分，除威而鋼偽藥部分所涉販賣
      冒用藥物名稱、仿單、標籤之藥物罪部分業經檢察官起訴
      而由本院依法變更法條（如理由欄第八(二)5.項所述）外，
      就犀利士偽藥部分所涉販賣冒用藥物名稱、仿單、標籤之
      藥物罪部分，雖未經檢察官起訴，然此部分與前開有罪部
      分，有想像競合犯之裁判上一罪關係，應為起訴效力所及
      ，本院自得加以審究。
    2.起訴書犯罪事實欄第一項第6 至7 行僅記載「『VIAGRA』
      、『亞培諾美婷』及『REDUCTIL』之商標」（即附表二之
      一編號5 、二之四、二之一編號2 、3 所示之商標）。而
      附表一所示之部分扣案物，有擅自使用相同、近似於附表
      二之二所示之商標圖樣，未經檢察官提起公訴，惟此部分
      與前開有罪部分有想像競合犯之裁判上一罪關係，為起訴
      效力之所及，本院即得審究。而此部分，業經公訴檢察官
      於原審審理時陳稱：起訴書漏載「CIALIS」犀利士部分，
      應予補充等語（見原審卷第37頁反面），核屬為起訴效力
      所及之他部事實之擴張，本院自應加以審判（最高法院95
      年度臺上字第5401號刑事判決參照）。
  (四)原審就下列部分未予詳加審查，就此遽為被告有罪之判決，
    顯有違誤。檢察官就被告被訴販賣偽藥部分提起上訴，係以
    原判決僅科處7 月有期徒刑，顯然過輕云云，而指摘原判決
    不當，經核其量刑尚屬適當，檢察官此部分上訴雖無理由，
    惟原判決既有下開可議之處，自應由本院予以撤銷改判。
    1.原判決認被告所販入之偽藥的外包裝盒部分，係犯刑法第
      216 條、第220 條第1 項、第210 條之行使偽造準私文書
      罪；且偽藥所附之藥品說明書（仿單），係犯同法第216
      條、第210 條之行使偽造私文書罪。此部分應成立藥事法
      第86條第2 項之販賣冒用藥物名稱、仿單、標籤之藥物罪
      ，並變更起訴法條，已於前述（如理由欄第八(二)5.項所述
      ），故原判決適用法律有誤。
    2.附表一所示之部分扣案物，有擅自使用相同、近似於附表
      二之二所示之商標圖樣，雖未經檢察官起訴，應為起訴效
      力之所及，雖原判決將之一併納入審判範圍，卻未述明其
      理由，而原審審判程序時，審判長僅提示商標註冊證3紙
      （見原審卷第58頁反面），不僅無從判斷係何3 件註冊商
      標，且原判決附件卻記載8 件商標。況偵查卷、原審卷均
      無附表二之二編號7 所示商標之登記資料（此係本院審理
      時命告訴代理人提出《見本院卷第58頁之準備程序筆錄》
      ，告訴代理人始於98年11月3 日準備程序當庭提出《見本
      院卷第83至84、107 頁》），原審認定此部分犯罪事實，
      顯然理由不備。
    3.附表一編號1 、2 、5 、8 之扣案偽藥，驗餘數量較扣押
      物品目錄表之記載為少（見理由欄第三(六)項所述），原判
      決僅於其附表「備註」欄簡略註記「檢驗用罄滅失部分不
      予沒收」，並未詳細記載其實際剩餘數量。
    4.檢察官起訴之範圍並未包含附表二之三所示之商標，原審
      卻將之納入審判範圍，進而認定被告侵害此商標權，顯就
      未請求部分為裁判。遑論偵查卷、原審卷均無附表二之三
      所示商標之登記資料（此係本院審理時命告訴代理人提出
      《見本院卷第58頁之準備程序筆錄》，告訴代理人始於98
      年11月3 日準備程序當庭提出《見本院卷第83至84、107
      頁》），扣案之諾美婷偽藥、包裝紙盒、使用說明書（仿
      單）復無與附表二之三所示之商標相同或近似之圖樣（見
      本院卷第151 至156 、158 至163 、168 至171 頁），原
      審認定此部分犯罪事實，顯然理由不備。
    5.檢察官認被告侵害附表二之四所示之商標（起訴狀第1 頁
      犯罪事實欄第6 至7 行），且被告批發販售威而鋼偽藥、
      犀利士偽藥及諾美婷偽藥予蔡海清及不特定人云云。惟扣
      案物並無與附表二之四所示之商標相同或近似之圖樣，而
      被告僅出售威而鋼偽藥、犀利士偽藥予蔡海清，其餘部分
      均不成立犯罪，而應不另為無罪之諭知（見理由欄第九(一)
      、(二)項），原判決僅論述「販出諾美婷偽藥予蔡海清」部
      分（見原判決第11頁倒數第6 行至倒數第2 行），其餘起
      訴範圍則漏未審酌，即有違誤。
  (五)爰審酌被告不思自正常管道取得藥品，竟為圖不法私利，販
    賣偽藥、販賣冒用藥物名稱、仿單、標籤之藥物及販賣仿冒
    商標商品，不僅侵害藥商之合法權利，且所為對相關社會消
    費大眾身體健康危害甚鉅，且商標具有辨識商品來源之功用
    ，且企業者通常經過相當時間並投入大量資金於商品之行銷
    及品質之改良，始得使該商標具有代表一定品質之效，被告
    侵害他人商標，對商標權人潛在市場利益造成侵害非輕，有
    礙公平交易秩序，並間接影響我國保護智慧財產權之國際聲
    譽，及考量查獲偽藥、仿冒商標商品之數量，被告犯後坦承
    犯行、態度良好等一切情狀，量處如主文所示之刑，以資懲
    儆。又被告上開犯行，犯罪時間在96年4 月24日以前，其所
    犯之罪，符合中華民國九十六年罪犯減刑條例有關減刑之規
    定，爰依該條例第2 條第1 項第3 款之規定減其刑期二分之
    一，並依法定其應執行刑。
  (六)沒收：
    1.按商標法第83條規定：「犯前2 條之罪所製造、販賣、陳
      列、輸出或輸入之商品，或所提供於服務使用之物品或文
      書，不問屬於犯人與否，沒收之。」此屬義務沒收之性質
      。又刑法第38條規定：「（第1 項）下列之物沒收之：一
      違禁物。二供犯罪所用或犯罪預備之物。三因犯罪所生或
      所得之物。（第2 項）前項第1 款之物，不問屬於犯罪行
      為人與否，沒收之。（第3 項）第1 項第2 款、第3 款之
      物，以屬於犯罪行為人者為限，得沒收之。但有特別規定
      者，依其規定。」此屬職權沒收。又上開商標法沒收規定
      採義務沒收主義，自應優先於採職權沒收主義之刑法第38
      條第1 項而適用（最高法院79年臺上字第5137號刑事判例
      參照）。
    2.次按違禁物係指依法令禁止製造、運輸、販賣、持有及行
      使之物而言。藥事法對偽藥及禁藥，並無禁止持有規定，
      則除其他法令另有禁止製造、運輸、販賣、持有及行使規
      定外（如安非他命，麻醉藥品管理條例第13條規定，不得
      非法輸入、製造、運輸、販賣、持有、施打或吸用，屬違
      禁物），偽藥及禁藥，並非均屬違禁物（最高法院85年度
      臺上字第4545號刑事判決參照）。
    3.再按藥事法第79條第1 項規定「查獲之偽藥或禁藥，沒入
      銷燬之」，上開沒入銷燬規定，係列於藥事法第8 章「稽
      查及取締」內，而非列於第9 章之「罰則」，其性質應屬
      行政秩序罰，屬行政機關行政程序科罰之權限，法院自不
      得越權於判決內諭知沒入銷燬（最高法院92年度臺上字第
      2718號刑事判決參照）。
    4.扣案如附表一編號1 至6 、8 至10所示之物，除其中編號
      1 、2 、5 、8 之偽藥因鑑驗而用罄而無從諭知沒收外，
      其餘均屬商標法第82條販賣之仿冒商標商品而為法院應義
      務沒收之物，且驗餘之偽藥尚未經行政機關沒入銷燬，均
      應依商標法第83條規定宣告沒收。
    5.扣案附表一編號7 所示之行動電話，係被告所有而供販賣
      偽藥所用之物，業據被告供明在卷，應依刑法第38條第1
      項第2 款規定予以沒收。
    6.附表一編號1 至5 、7 所示之物與事實欄第二(一)、(二)項之
      犯罪事實相關；編號6 至10所示之物，與事實欄第二(三)項
      之犯罪事實相關。因沒收為從刑之一種，原則上係從屬於
      主刑而存在，爰依主從不可分之原則，各自附隨於各項主
      刑而一併宣告沒收之（最高法院98年度臺上字第2651號刑
      事判決參照）。上開各應沒收之物並依刑法第51條第9 款
      規定併執行之。
    7.至被告販賣而未扣案之偽藥，衡酌其等說詞及藥品本身具
      有時效性，當已滅失而不存在；又販賣偽藥所得，亦無證
      據證明仍存在；其餘扣案物均無證據證明與本件犯行有涉
      ，無從諭知沒收，併此敘明。
九、不另為無罪諭知部分：
  (一)檢察官認被告侵害附表二之四所示之商標（起訴狀第1 頁犯
    罪事實欄第6 至7 行），惟扣案之諾美婷偽藥、包裝紙盒、
    使用說明書（仿單）並無與附表二之四所示之商標相同或近
    似之圖樣（見本院卷第151 至156 、158 至163 、168 至17
    1 頁之照片、影本），不足以認定被告有此部分販賣仿冒商
    標商品之犯行。
  (二)檢察官認被告批發販售威而鋼偽藥、犀利士偽藥及諾美婷偽
    藥予蔡海清及不特定人，涉有販賣偽藥、販賣仿冒商標商品
    罪嫌。惟被告僅出售威而鋼偽藥、犀利士偽藥予蔡海清，已
    於前述（即事實欄第二(一)、(二)項部分）；至其餘部分（含出
    售諾美婷偽藥予蔡海清，以及出售威而鋼偽藥、犀利士偽藥
    及諾美婷偽藥予不特定人部分），被告堅決否認（見本院卷
    第62、80至81頁之準備程序筆錄，第192 頁之審判筆錄），
    證人蔡海清於調查及偵查時，均未證稱曾向被告購買諾美婷
    偽藥等情，檢察官就此亦未提出其他積極證據，自無法僅憑
    被告曾於自陳販賣威而鋼、諾美婷給香港人等語（見原審卷
    第61頁），遽認被告有此部分販賣偽藥、販賣仿冒商標商品
    犯行。
  (三)輸入偽藥部分：
    1.檢察官認被告基於明知為偽藥而輸入之犯意，自93年間起
      ，自香港、大陸廣州地區，向真實姓名年籍不詳綽號「小
      陳」、「小白」、「阿麗」之人及其他不詳人士，輸入威
      而鋼偽藥、諾美婷偽藥，因認被告涉有藥事法第82條第1
      項之輸入偽藥罪嫌。
    2.起訴範圍：
      (1)按檢察官代表國家提起公訴，依檢察一體原則，到庭實
        行公訴之檢察官如發現起訴書認事用法有明顯錯誤，固
        得本於自己確信之法律見解，於論告時變更起訴之法條
        ，或另為其他適當之主張，惟其於法院調查或審理時所
        為之論告或主張，究屬訴之追加、撤回或變更範疇，抑
        或僅屬為起訴效力所及之他部事實之擴張、或起訴事實
        之一部減縮，自應究明各該請求之性質而異其處理方式
        。因而除撤回起訴，使該訴訟關係消滅，法院無從加以
        裁判外，法院自不得僅就檢察官論告時所陳述或主張之
        事實為裁判，而置原起訴事實於不顧（最高法院95年度
        臺上字第5401號刑事判決參照）。
      (2)依起訴書之犯罪事實欄第一項倒數第6 行至倒數第5 行
        所載，被告涉嫌擅自輸入威而鋼偽藥、諾美婷偽藥。雖
        公訴檢察官於原審審理時陳稱：本件起訴被告輸入、販
        賣、違反商標法的部分，起訴書漏載「CIALIS」犀利士
        部分，應予補充等語（見原審卷第37頁反面），然輸入
        犀利士偽藥部分，既未經檢察官依刑事訴訟法第265 條
        第1 項規定於第一審辯論終結前追加起訴，而起訴之輸
        入威而鋼偽藥、諾美婷偽藥部分復不能證明被告犯罪（
        詳後述），無從認屬單純一罪、實質上一罪或裁判上一
        罪關係而為起訴效力之所及。故此部分審理範圍仍應以
        原起訴事實為準，即被告有無自93年間起，自香港、大
        陸廣州地區，輸入威而剛、諾美婷偽藥（含仿冒商標、
        藥物名稱、仿單、標籤）？（見本院卷第80頁之準備程
        序筆錄），至有關是否輸入犀利士偽藥部分，並非本院
        所能審究。
    3.被告堅決否認有何輸入威而鋼偽藥、諾美婷偽藥之行為，
      辯稱：(1)威而鋼部分是向跑香港的單幫客「小陳」購買的
      ，「小陳」帶回來後，會打電話問伊要不要，他就會直接
      用貨運寄到伊中和市住處。(2)諾美婷部分是向大陸地區綽
      號「阿麗」之女子訂購，之後伊即告知鄭金爐重慶南路的
      地址，但伊不知道她是從何處寄來等語。
    4.檢察官就此部分之上訴意旨略以：
      (1)被告交易之對象多屬境外人士，且果被告主觀上認定藥
        品係源自臺灣，何須親至大陸珠海付現？
      (2)鄭金爐同因涉嫌販賣偽藥而遭調查人員搜索查獲高達13
        ,300顆之威而鋼偽藥，則鄭金爐為免與被告合作關係曝
        光，豈有吐實之可能。
      (3)通訊監察譯文中「（被告）你老闆願意吃」、「（廣東
        梅州女子）我便宜一點點給他」、「（被告）我先看那
        邊怎樣，貨在你那嗎？」、「（廣東梅州女子）昨天退
        回來我又發出去，今天到我老闆貨運那裡，一個禮拜左
        右可以到你那邊，時間很快的」等語，探究其意，該廣
        東梅州女子所指之「老闆」與之似非僱傭關係，而係該
        女子之交易對象之一，且依常理而論，以臺灣地區之幅
        員，寄送貨物應無須一週之時間。顯見該批貨物係由境
        外輸入臺灣。
    5.檢察官於本院審理時論告稱（見本院卷第202 至203 頁）
      ：
      (1)證人鄭金爐於偵查時具結稱：「他（指被告）打電話叫
        大陸寄東西到我重慶南路的住家，... 」（見偵查卷第
        2 冊第211 頁）。
      (2)被告在原審供認查扣亞培諾美婷是打電話向大陸「阿麗
        」訂購的，訂購後給鄭金爐重慶南路的地址後，諾美婷
        就送到鄭金爐那裡（見原審卷第38頁）。
      (3)被告在原審辯論庭所稱「我原本就以為她的貨是從臺灣
        出的」（見原審卷第62頁反面），顯為辯護人之誘導訊
        問。
      (4)依通訊監察譯文（見偵查卷第2 冊第71頁）整個文義來
        看，貨明顯是境外到臺灣。
    6.所謂輸入，係指由國外運輸進入我國領土者而言，其構成
      要件，除應本於輸入之認識及意圖外，並應為自國外運輸
      國內之行為。而販賣行為，其買、賣雙方為對向關係，於
      賣方將物品交付給買方時，為販賣既遂，兩者之間為對向
      犯，非共同正犯。倘係國際間之買賣，且涉及運輸行為時
      ，如由買方前往國外購得物品後運輸入境，該運輸行為係
      販賣既遂後買方之行為；反之，若是賣方將物品從國外運
      輸至國內，出售給買方，則該運輸行為係賣方於交付物品
      前之行為（最高法院98年度臺上字第711 號刑事判決參照
      ）。
    7.關於威而鋼偽藥、諾美婷偽藥之來源，被告歷次供述如下
      ：
      (1)被告於法務部調查局中部地區機動工作組詢問時供稱，
        其向大陸跑單幫的女子購買威而鋼，再自行分裝；又於
        95年10月底向廣東梅州一名綽號「阿麗」女子定諾美婷
        500 盒，請其寄到臺北市○○○路○ 段21號9 樓之5；
        又所查扣的威而鋼等藥品均是請跑單幫從大陸或香港帶
        回來等語（見偵查卷第2 冊第7 至8 頁）。
      (2)被告於偵查中改稱：是93年初跟單幫客「小陳」拿威而
        剛，他找我兜售的，他說是從美國進來的，約93年我跟
        他又買了100 盒諾美婷，他說要先寄盒子給我等語（見
        偵查卷第2 冊第72頁反面、76頁反面）。
      (3)被告於原審審理時供稱：威而鋼是向跑香港的單幫客「
        小陳」購買的，「小陳」帶回來後，會打電話問伊要不
        要，他就會直接用貨運寄到伊中和市住處。諾美婷部分
        是向大陸地區綽號「阿麗」之女子訂購，伊告知鄭金爐
        重慶南路的地址，但不知道她是從何處寄來等語（見原
        審卷第38頁）。
      (4)於本院審理時，被告僅坦承就事實欄第二(一)至(三)項部分
        （見本院卷第59至62頁之準備程序筆錄、第204 頁之審
        判筆錄、第206 至207 頁之辯護意旨狀）。
      (5)綜觀被告歷次供述，被告僅供承威而鋼偽藥之來源係由
        他人自大陸或香港帶回，並曾向大陸女子「阿麗」購買
        諾美婷偽藥，請「阿麗」寄至鄭金爐之公司。固然被告
        坦承各該偽藥之來源來自國外，然細繹被告取得偽藥之
        經過，關於威而鋼偽藥部分，係「小陳」自行將威而鋼
        偽藥自香港運輸至國內，回國後再探詢被告有無購買意
        願，始交付威而鋼偽藥；關於諾美婷偽藥部分，參以被
        告使用之附表一編號7 之行動電話監聽譯文，被告於95
        年10月30日10時10分許與大陸廣東梅州地區女子聯絡：
        「（A 被告）你老板願意吃」、「（B 廣東梅州女子）
        我便宜一點點給他」、「（A 被告）我先看那邊怎樣，
        貨在你那嗎？」、「（B 廣東梅州女子）昨天退回來我
        又發出去，今天到我老板貨運那裡，一個禮拜左右可以
        到你那邊，時間很快的」、「（A 被告）好，我問看看
        ，不行的話，就叫你老板吃下來。」、「（B 廣東梅州
        女子）好。」（見偵查卷第2 冊第71頁），可知「阿麗
        」先將諾美婷偽藥交由第三人（老板貨運），再將之運
        輸至國內鄭金爐公司處，完成交付予被告之行為。亦即
        ，被告僅單純販入威而鋼偽藥、諾美婷偽藥，並未本於
        輸入之意圖，而自香港、大陸運輸偽藥進入我國領土。
        故被告並無自國外輸入威而鋼偽藥、諾美婷偽藥之犯行
        。
  (四)綜上，檢察官此部分起訴，因乏積極證據足以證明，尚難逕
    就各該部分為有罪之認定，惟因檢察官認各該部分，與前開
    有罪部分之犯行，具有裁判上一罪（想像競合）或實質上一
    罪（吸收關係）之關係，爰均不另為無罪之諭知。
據上論斷，應依刑事訴訟法第369 條第1 項前段、第364 條、第
299 條第1 項前段、第300 條，藥事法第83條第1 項、第86條第
2 項，商標法第82條、第83條，刑法第2 條第1 項前段、第11條
前段、（修正前）第56條、第55條、（修正前）第51條第5 款、
第9 款、第38條第1 項第2 款，中華民國九十六年罪犯減刑條例
第2 條第1 項第3 款、第7 條、第10條第1 項，判決如主文。
本案經檢察官黃惠敏到庭執行職務。
中    華    民    國    98    年    12    月   24     日
            智慧財產法院第二庭
                        審判長法  官  陳國成
                              法  官  曾啟謀
                              法  官  蔡惠如
以上正本係照原本作成。
如不服本判決，應於收受送達後十日內向本院提出上訴書狀，其
未敘述上訴之理由者並得於提起上訴後十日內向本院補提理由書
（均須按他造當事人之人數附繕本）。
中    華    民    國    98    年    12    月   24     日
                              書記官  林佳蘋
附錄論罪科刑法條：
藥事法第83條
明知為偽藥或禁藥，而販賣、供應、調劑、運送、寄藏、牙保、
轉讓或意圖販賣而陳列者，處7 年以下有期徒刑，得併科新臺幣
5 百萬元以下罰金。
犯前項之罪，因而致人於死者，處7 年以上有期徒刑，致重傷者
，處3 年以上12年以下有期徒刑。
因過失犯第1 項之罪者，處2 年以下有期徒刑、拘役或科新臺幣
30萬元以下罰金。
第 1 項之未遂犯罰之。
藥事法第86條
擅用或冒用他人藥物之名稱、仿單或標籤者，處1 年以下有期徒
刑、拘役或科或併科新台幣5 萬元以下罰金。
明知為前項之藥物而輸入、販賣、供應、調劑、運送、寄藏、牙
保、轉讓或意圖販賣而陳列者，處6 月以下有期徒刑、拘役或科
或併科新台幣3 萬元以下罰金。
商標法第82條
明知為前條商品而販賣、意圖販賣而陳列、輸出或輸入者，處1
年以下有期徒刑、拘役或科或併科新臺幣5 萬元以下罰金。
商標法第83條
犯前2 條之罪所製造、販賣、陳列、輸出或輸入之商品，或所提
供於服務使用之物品或文書，不問屬於犯人與否，沒收之。


司法院資訊處製作；財團法人民間司法改革基金會備份。
